【裁判字號】    98,訴,430
【裁判日期】    980713
【裁判案由】    毒品危害防制條例等
【裁判全文】
臺灣基隆地方法院刑事判決               98年度訴字第430號
公  訴  人  臺灣基隆地方法院檢察署檢察官
被      告  乙○○
選任辯護人  李韶生律師
上列被告因違反毒品危害防制條例案件，經檢察官提起公訴（98
年度偵字第890 號）及移送併案審理（98年度偵字第2214號），
本院判決如下：
    主  文
乙○○共同運輸第三級毒品，處有期徒刑伍年拾月，扣案含愷他
命、鹽酸羥亞胺成分之褐色粉塊狀毒品貳拾伍包（合計淨重貳萬
肆仟壹佰零玖點柒陸公克，其中愷他命毒品純質淨重伍佰貳拾伍
點伍玖公克、鹽酸羥亞胺純質淨重壹萬玖仟參佰陸拾點拾肆公克
）、含愷他命、鹽酸羥亞胺成分之淡黃色粉末狀毒品壹佰參拾肆
包（合計淨重拾參萬貳仟參佰貳拾壹點伍柒公克，其中愷他命毒
品純質淨重參仟伍佰肆拾陸點貳貳公克、鹽酸羥亞胺純質淨重拾
壹萬柒仟貳佰伍拾點拾肆公克）、含愷他命、鹽酸羥亞胺成分之
灰色粉塊狀毒品捌包（合計淨重捌仟捌佰肆拾伍點參陸公克，其
中愷他命毒品純質淨重參佰參拾伍點貳肆公克、鹽酸羥亞胺純質
淨重陸仟貳佰伍拾點拾參公克）、沐浴露瓶子肆佰捌拾瓶、藏放
第三級、第四級毒品之外包裝紙箱貳拾只、以紅包背面記載毒品
藏放資料壹紙及搭配門號Ｚ000000000號、Ｚ0000
00000號、0000000000000之行動電話計參具
，均沒收之。又共同偽造署押，足以生損害於他人，處有期徒刑
參月，扣案聯邦商業銀行開元分行存款憑條上偽造之「陳明和」
署名貳枚，沒收之。應執行有期徒刑陸年，扣案含愷他命、鹽酸
羥亞胺成分之褐色粉塊狀毒品貳拾伍包（合計淨重貳萬肆仟壹佰
零玖點柒陸公克，其中愷他命毒品純質淨重伍佰貳拾伍點伍玖公
克、鹽酸羥亞胺純質淨重壹萬玖仟參佰陸拾點拾肆公克）、含愷
他命、鹽酸羥亞胺成分之淡黃色粉末狀毒品壹佰參拾肆包（合計
淨重拾參萬貳仟參佰貳拾壹點伍柒公克，其中愷他命毒品純質淨
重參仟伍佰肆拾陸點貳貳公克、鹽酸羥亞胺純質淨重拾壹萬柒仟
貳佰伍拾點拾肆公克）、含愷他命、鹽酸羥亞胺成分之灰色粉塊
狀毒品捌包（合計淨重捌仟捌佰肆拾伍點參陸公克，其中愷他命
毒品純質淨重參佰參拾伍點貳肆公克、鹽酸羥亞胺純質淨重陸仟
貳佰伍拾點拾參公克）、沐浴露瓶子肆佰捌拾瓶、藏放第三級、
第四級毒品之外包裝紙箱貳拾只、以紅包背面記載毒品藏放資料
壹紙、搭配門號Ｚ000000000號、Ｚ00000000
0號、0000000000000之行動電話計參具、聯邦商
業銀行開元分行存款憑條上偽造之「陳明和」署名貳枚，均沒收
之。
    事  實
一、乙○○於民國97年12月間，於大陸地區結識真實姓名年籍不
    詳、自稱「林旺」成年男子，2 人均明知愷他命、鹽酸羥亞
    胺（Hydroxylimine ，為毒品危害防制條例所規範之第三級
    毒品愷他命之先驅原料），分係毒品危害防制條例明定之第
    三級毒品及第四級毒品，不得製造、運輸、販賣，且為行政
    院依懲治走私條例第2 條第3 項授權公告「管制物品項目及
    其數額」所列甲項第4 款之管制進出口物，未經許可不得非
    法運輸進入我國境內，竟與「林旺」共同基於自大陸地區走
    私運輸毒品來台之犯意聯絡，由「林旺」策劃聯繫毒品貨源
    及運輸毒品進入臺灣之事宜，乙○○則在台灣負責接運毒品
    ，事成之後，乙○○即可獲得新台幣（下同）20萬元之報酬
    ，「林旺」並交付所有之門號為0000000000、0000000000號
    行動電話各1 具予乙○○，作為對外聯絡運毒事宜之用。嗣
    乙○○即以0000000000號電話連絡不知情、承攬貨物運送報
    關之「都門國際物流股份有限公司」業務員楊世榮，並隱匿
    真實姓名，自稱為「陳先生」，洽詢沐浴露運費、付款方式
    及接運等事宜，迨98年1 月中旬，「林旺」委託年籍姓名不
    詳不知情成年男子，在國道一號高速公路新營交流道附近某
    處，交付0000000000號之行動電話SIM 卡1 枚予乙○○，並
    取走原使用之0000000000號行動電話SIM 卡，要求乙○○改
    用新門號聯繫，以躲避查緝。於同年2 月2 日許，乙○○自
    稱「陳先生」，以門號0000000000號電話再度連絡楊世榮，
    偽稱欲自大陸進口沐浴露，請楊世榮撥打門號00000000000
    號大陸電話予「林旺」連絡拖運裝櫃工作事宜。楊世榮依約
    聯繫「林旺」後，於同年2 月8 日請其公司在大陸深圳地區
    代理人員至「林旺」指定地拖貨，並於翌日將該批夾藏毒品
    之沐浴露裝載至GESU0000000 號貨櫃，於同年2 月11日在大
    陸深圳地區蛇口結關，透過駁船到香港後，改由建華船運公
    司航班PERMAI VI 、班次906N船舶運送，而於同年2 月14日
    抵達基隆。期間，乙○○持續與「林旺」聯繫，並由「林旺
    」告知毒品藏置於該批沐浴露之位置，以利後續取貨。而於
    同年2 月12日，乙○○自稱「陳先生」，向楊世榮詢問貨物
    到港及運送時間，楊世榮向其表示預計2 月17日下午完成報
    關手續，待報關手續完成後，再完成拆櫃等程序，該批貨物
    約於2 月18日或19日方能送抵乙○○指定之地點。翌日，楊
    世榮再度與自稱「陳先生」之乙○○確認運費為51300 元，
    並以首次交易為由，要求乙○○先行給付運費，然因乙○○
    當日來不及匯款，乃於同年2 月16日中午，前往台南縣永康
    市聯邦商業銀行開元分行，以無摺存款方式，存入51300 元
    至楊世榮指定之帳戶，並依「林旺」指示，在存款憑條正本
    聯備註欄內偽造「陳明和」署名2 枚（一式二聯，同時複寫
    於該存款憑條第二聯存根聯上），將此存款憑條連同款項持
    以交付予銀行行員，足以生損害於「陳明和」。嗣乙○○於
    存款後即以電話通知楊世榮，要求將貨物運送至乙○○預先
    承租之台南縣學甲鎮○○路629 號倉庫內。迨該批夾藏毒品
    之沐浴露進入基隆港後，經臺灣基隆地方法院檢察署檢察官
    指揮法務部調查局台北市調查處、航業海員調查處基隆站及
    臺北憲兵隊人員，在財政部基隆關稅局人員協助下，於同年
    2 月16日，在基隆港尚智貨櫃場就建華船運公司之航班PERM
    AI VI 、班次906N、櫃號GESU0000000 、提單編號AA198/04
    70/031 4貨櫃進行卸貨，並會同海關機動隊查獲本次輸入之
    沐浴露計120 箱【每箱24瓶沐浴露，其中60箱，其內之外圍
    8 瓶沐浴露內裝有第三級毒品愷他命、第四級毒品鹽酸羥亞
    胺粉末（合計480 瓶），經查獲人員將480 瓶沐浴露內之粉
    末倒出，以夾鍊袋分裝成167 包，經送驗後，均驗得內含愷
    他命、鹽酸羥亞胺成分，其中褐色粉塊狀毒品25包、合計淨
    重24109.76公克、內含愷他命毒品純質淨重525.59公克、鹽
    酸羥亞胺純質淨重19360.14公克；淡黃色粉末狀毒品134 包
    、合計淨重132321.57 公克、內含愷他命毒品純質淨重3546
    .22 公克、鹽酸羥亞胺純質淨重117250.14 公克；灰色粉塊
    狀毒品8 包、合計淨重8845.36 公克、內含愷他命毒品純質
    淨重335.24公克、鹽酸羥亞胺純質淨重6250.13 公克】、裝
    載上揭毒品之外包裝紙箱60只、乙○○所有以紅包背面記載
    毒品藏放資料1 紙、「林旺」所有供聯絡運輸毒品事宜使用
    之搭配門號0000000000號、0000000000號、0000000000000
    之行動電話計3 具、聯邦商業銀行開元分行存款憑條1 紙。
二、案經法務部調查局台北市調查處移送臺灣基隆地方法院檢察
    署檢察官偵查起訴暨併案審理。
    理  由
一、證據能力部分：
  (一)按被告之自白，非出於強暴、脅迫、利誘、詐欺、疲勞訊
      問、違法羈押或其他不正之方法，且與事實相符者，得為
      證據；被告陳述其自白係出於不正之方法者，應先於其他
      事證而為調查，該自白如係經檢察官提出者，法院應命檢
      察官就自白之出於自由意志，指出證明之方法，刑事訴訟
      法第156 條第1 項、第3 項定有明文。準此，被告及辯護
      人對檢察官所提被告於警詢時及偵查中之自白，證據能力
      並無意見，復本院亦查無有何顯然不正之方法取得情事，
      而悖於被告之自由意志，是被告之自白得為證據，合先敘
      明。
  (二)次按被告以外之人於審判外之陳述雖不符刑事訴訟法第15
      9 條之1 至之4 規定，而經當事人於審判程序同意作為證
      據，法院審酌該言詞陳述或書面陳述作成時之情況，認為
      適當者，亦得為證據；當事人、代理人或辯護人於法院調
      查證據時，知有刑事訴訟法第159 條第1 項不得為證據之
      情形，而未於言詞辯論終結前聲明異議者，視為有前項之
      同意，同法第159 條之5 定有明文。又該條立法意旨在於
      傳聞證據未經當事人之反對詰問予以核實，原則上先予排
      除，惟若當事人已放棄反對詰問權，於審判程序中表明同
      意該等傳聞證據可作為證據；或於言詞辯論終結前未聲明
      異議，基於尊重當事人對傳聞證據之處分權，及證據資料
      愈豐富，愈有助於真實發見之理念，且強化言詞辯論主義
      ，使訴訟程序得以順暢進行，上開傳聞證據亦均具有證據
      能力。準此，被告及辯護人對檢察官所提證人楊世榮、李
      陳湄楨於調查處之證述，均同意有證據能力，復本院認渠
      等作成之情形並無不當情形，經審酌後認為適當，故渠等
      證人前開審判外之陳述得為證據。
  (三)復按鑑定之經過及其結果，應命鑑定人以言詞或書面報告
      ；法院或檢察官得囑託醫院、學校或其他相當之機關、團
      體為鑑定，或審查他人之鑑定，並準用前開規定，刑事訴
      訟法第206 條第1 項、第208 條第1 項前段定有明文。經
      查，法務部調查局98年3 月23日調科壹字第09800203300
      號鑑定書，屬檢察官指揮臺北市調查處人員囑託之鑑定機
      關，並為該機關執行毒品鑑定公務所出具之書面鑑定報告
      ，依據刑事訴訟法第159 條之立法理由及同法第206 條規
      定，自得為證據；且被告及辯護人就此部分證據亦同意有
      證據能力，迄至本件辯論終結時，均未聲明異議，復核該
      鑑定書與檢察官主張之犯罪事實有關聯性，是可認該鑑定
      書具有證據能力。
  (四)另卷附之基隆關稅局扣押貨物運輸工具收據及搜索筆錄、
      法務部調查局臺北市調查處搜索筆錄、扣押筆錄、法務部
      調查局（臺北市調查處）扣押物品收據、法務部調查局（
      臺北市調查處）扣押物品目錄表、法務部調查局臺北市調
      查處查獲涉嫌毒品危害防制條例案毒品初步鑑驗報告單、
      照片、房屋租賃契約書影本、及扣案沐浴露瓶子480 瓶、
      裝載第三級、第四級毒品之外包裝紙箱60只、紅包背面記
      載毒品藏放資料1 紙、搭配門號0000000000號、00000000
      00號、0000000000000 之行動電話3 具、聯邦商業銀行開
      元分行存款憑條1 紙等物，均與本案事實具有自然關聯性
      ，復分屬書證、物證性質，且查無事證足認有違背法定程
      序或經偽造、變造所取得之情事，而被告及辯護人對此部
      分之證據能力亦不爭執，是堪認有證據能力。
二、被告對上揭與「林旺」共同運輸第三級毒品愷他命、第四級
    毒品鹽酸羥亞胺及共同偽造「陳明和」署名之事實，業於本
    院審理時坦承不諱，核與證人楊世榮、李陳湄楨於調查處證
    述情節相符（見98年度偵字第890 號偵查卷第8 、9 、80、
    81頁），復有基隆關稅局扣押貨物運輸工具收據及搜索筆錄
    、法務部調查局臺北市調查處搜索、扣押筆錄、法務部調查
    局（臺北市調查處）扣押物品收據、法務部調查局（臺北市
    調查處）扣押物品目錄表、法務部調查局台北市調查處查獲
    涉嫌毒品危害防制條例案毒品初步鑑驗報告單、查獲照片、
    房屋租賃契約書影本在卷足憑，並有扣案之存款憑條、裝載
    第三級、第四級毒品之外包裝紙箱60只、紅包背面記載毒品
    藏放資料1 紙、搭配門號0000000000號、0000000000號、00
    00000000000 之行動電話3 具、聯邦商業銀行開元分行存款
    憑條1 紙等物足憑。又扣案之粉末經查獲人員倒出分裝後計
    167 包，經送法務部調查局以化學呈色法、氣相層析質譜儀
    分析法、核磁共振儀分析法鑑定結果，確檢出第三級毒品愷
    他命、鹽酸羥亞胺成分他命（其中褐色粉塊狀毒品25包、合
    計淨重24109.76公克、內含愷他命毒品純質淨重525.59公克
    、鹽酸羥亞胺純質淨重19360.14公克；淡黃色粉末狀毒品13
    4 包、合計淨重132321.57 公克、內含愷他命毒品純質淨重
    3546.22 公克、鹽酸羥亞胺純質淨重117250.14 公克；灰色
    粉塊狀毒品8 包、合計淨重8845.36 公克、內含愷他命毒品
    純質淨重335.24公克、鹽酸羥亞胺純質淨重6250.13 公克）
    乙節，有該局98年3 月23日調科壹字第09800203300 號鑑定
    書1 份附卷足憑（附本院卷），足徵被告任意性之自白，與
    事實相符，應屬可信。是本案事證明確，被告犯行洵堪認定
    。
三、查愷他命、鹽酸羥亞胺，分屬毒品危害防制條例第2 條第2
    項第3 款、第4 款所定之第三級、第四級毒品，而愷他命、
    鹽酸羥亞胺亦屬行政院依懲治走私條例第2 條第3 項授權公
    告之「管制物品項目及其數額」所列甲類第4 款之管制進出
    口物品。故核被告所為，係犯毒品危害防制條例第4 條第3
    項、第4 項之運輸第三級毒品、第四級毒品罪、懲治走私條
    例第2 條第1 項之私運管制物品進口罪，及刑法第217 條第
    1 項之偽造署押罪。公訴人就被告於聯邦商業銀行開元分行
    存款憑條偽簽「陳明和」署名部分，認係犯同法第216 條、
    第210 條之行使偽造私文書罪乙節，然此祇單純係被告證明
    「陳明和」為存入款項之人，此部分不具文書等意思表示，
    應僅得認屬署押，是公訴人論罪法條之適用容有誤會，惟其
    基本犯罪事實同一，適用法條應予變更。又運輸及持有毒品
    之行為間，固具有高、低度行為關係，惟因單純持有第三級
    、第四級毒品非屬犯罪行為，自毋庸論以吸收關係。被告與
    「林旺」成年男子間，就運輸第三級毒品罪、運輸第四級毒
    品罪、私運管制物品進口罪及偽造署押罪間，有犯意聯絡及
    行為分擔，為共同正犯。而被告利用不知情之楊世榮為之辦
    理運輸、進口報關等事宜，以將毒品夾藏於沐浴露之方式運
    輸入境，以遂行犯行，為間接正犯。復被告以一私運之行為
    ，同時觸犯運輸第三級毒品、第四級毒品及私運管制物品進
    口等罪名，為想像競合犯，應依刑法第55條規定，從一重之
    共同運輸第三級毒品罪處斷。第被告所犯共同運輸第三級毒
    品、共同偽造署押2 罪，其犯意各別，行為互殊，為數行為
    ，應予分論併罰。另辯護人以本件被告有刑法第59條酌減其
    刑之適用，惟本院考量被告之犯罪動機、運輸毒品數量甚鉅
    ，若此等毒品流入社會，對於社會治安將造成重大危害，就
    其犯罪情狀而言，在客觀上難認足以引起一般同情，無從適
    用刑法第59條之規定酌減其刑。至移送併案部分（98年度偵
    字第2214號），與本件起訴部分為同一事實，本院自應併與
    審理，附此敘明。爰審酌被告明知愷他命、鹽酸羥亞胺分為
    第三級、第四級毒品，對人體有莫大之戕害，仍與「林旺」
    共同運輸抵臺，且運輸之愷他命、鹽酸羥亞胺驗餘純質淨重
    分達4407.05 公克、142860.41 公克，倘流入市面，對社會
    治安將造成重大危害，其竟僅為圖不法報酬而以此非法途徑
    為之，惡性非輕，惟念及其迭於警詢時、偵查中欲配合檢警
    以期查獲其他共犯，並兼衡被告非基於主導之地位，復犯後
    能坦承犯行、容有悔意，且前開毒品甫行私運入境旋為警查
    獲，對社會所造成之實際侵害有限，並兼衡其生活狀況、品
    行、智識程度等一切情狀，分別量處如主文所示之刑，並定
    其應執行之刑，以資懲儆。
四、末按毒品危害防制條例第2 條第2 項規定，毒品依其成癮性
    、濫用性及對社會危害性分為四級，並就製造、運輸、販賣
    、意圖販賣而持有、以非法方法使人施用、引誘他人施用及
    轉讓等不同品項毒品之行為，分別定其處罰；至施用或持有
    第三、四級毒品，因其可罰性較低，故予除罪化，僅就施用
    及持有第一、二級毒品科以刑罰；惟鑑於第三、四級毒品均
    係管制藥品，特於同條例第11條之1 明定無正當理由，不得
    擅自持有，第18條第1 項後段復規定查獲之第三、四級毒品
    ，無正當理由而擅自持有者，沒入銷燬之；從而，依同條例
    第18條第1 項後段應沒入銷燬之毒品，專指查獲之施用、持
    有第三、四級毒品而言；倘係查獲之製造、運輸、販賣、意
    圖販賣而持有、以非法方法使人施用、引誘他人施用或轉讓
    之第三、四級毒品，既屬同條例相關法條明文規定處罰之犯
    罪行為，即非該條項應沒入銷燬之範圍；又同條例第19條第
    1 項所定「供犯罪所用或因犯罪所得之物」，係指犯第4 條
    至第9 條、第12條、第13條或第14條第1 項、第2 項之罪所
    用或所得之物，不包括毒品本身在內，自不得為第三、四級
    毒品之沒收依據（以犯第4 條第3 項販賣第三級毒品罪為例
    ，其供犯罪所用之物，當指「供販賣第三級毒品所用之物」
    而言；第三級毒品本身為販賣之標的，為遂行販賣該毒品使
    用之物，始屬「供犯罪《犯第4 條第3 項之販賣第三級毒品
    罪》所用之物」，其理至明）；同條例對於查獲之製造、運
    輸、販賣、意圖販賣而持有、以非法方法使人施用、引誘他
    人施用及轉讓第三、四級毒品之沒收，並無特別規定，如其
    行為已構成犯罪，則該毒品即屬不受法律保護之違禁物，應
    回歸刑法之適用，依刑法第38條第1 項第1 款之規定沒收之
    ，最高法院95年度台上字第911 號判決意旨可資參照。準此
    ，本案扣得被告所私運之內含愷他命、鹽酸羥亞胺成分粉末
    （褐色粉塊狀毒品25包、合計淨重24109.76公克、內含愷他
    命毒品純質淨重525.59公克、鹽酸羥亞胺純質淨重19360.14
    公克；淡黃色粉末狀毒品134 包、合計淨重132321.57 公克
    、內含愷他命毒品純質淨重3546.22 公克、鹽酸羥亞胺純質
    淨重117250.14 公克；灰色粉塊狀毒品8 包、合計淨重8845
    .36 公克、內含愷他命毒品純質淨重335.24公克、鹽酸羥亞
    胺純質淨重6250.13 公克），分別因運輸第三級、第四級毒
    品行為而構成犯罪，則前開毒品即屬不受法律保護之違禁物
    ，是依上揭說明，自不問屬於犯罪行為人與否，均應依刑法
    第38條第1 項第1 款之規定沒收之。再裝前開愷他命、鹽酸
    羥亞胺之沐浴露瓶子480 瓶、外包裝紙箱20只、紅包背面記
    載毒品藏放資料1 紙、搭配門號0000000000號、0000000000
    號、0000000000000 之行動電話3 具，分係用於包裹毒品，
    防其裸露、潮濕，便於運輸，及屬「林旺」所有並供犯罪所
    用之物，此據被告供承在卷，是均依毒品危害防制條例第19
    條第1 項規定宣告沒收。另被告在聯邦商業銀行開元分行存
    款憑條上所偽造之「陳明和」署名2 枚，屬偽造之署押，不
    問屬於犯人與否，依刑法第219 條之規定宣告沒收。又本件
    原輸入120 箱沐浴露，其中查獲60箱沐浴露、其內每箱各有
    8 瓶沐浴露裝有含毒品愷他命、鹽酸羥亞胺成分之粉末，經
    查獲人員逐瓶取出含毒品愷他命、鹽酸羥亞胺成分粉末之沐
    浴露計480 瓶後，分裝成20箱，其餘沐浴露重新裝入毒品外
    包裝紙箱40只，已與另60箱沐浴露通關放行，此有法務部調
    查局臺北市調查處98年6 月17日肆字第09843083350 號函在
    卷足憑、門號0000000000號SIM 卡1 枚，亦未扣案，惟均無
    證據可憑認上揭物品現時尚存，為免將來執行困難，及本件
    扣得被告所持之搭配門號0000000000號行動電話1 具，僅被
    告己身平常使用之物，業據被告於本院審理時供明在卷，要
    非供本案犯罪所用之物，復均非屬違禁物，爰均不併為沒收
    之宣告，附此敘明。
據上論斷，應依刑事訴訟法第299 條第1 項前段、第300 條，毒
品危害防制條例第4 條第3 項、第4 項、第19條第1 項，懲治走
私條例第2 條第1 項、第11條，刑法第11條前段、第28條、第21
7 條第1 項、第55條、第51條第5 款、第38條第1 項第1 款、第
219 條，判決如主文。
本案經檢察官甲○○到庭執行職務。
中    華    民    國    98    年    7     月    13    日
                  刑事第二庭審判長法  官  陳志祥
                                  法  官  陳伯厚
                                  法  官  黃梅淑
以上正本證明與原本無異。
如不服本判決應於收受本判決後10日內向本院提出上訴書狀，其
未敘述上訴理由者，並得於提起上訴後10日內向本院補提理由書
狀（均須按他造當事人之人數附繕本。）「切勿逕送上級法院」
中    華    民    國    98    年    7     月    13    日
                                  書記官  盧鏡合
附錄本判決論罪科刑法條：
毒品危害防制條例第4條第3項、第4項
製造、運輸、販賣第三級毒品者，處5 年以上有期徒刑，得併科
新臺幣500萬元以下罰金。
製造、運輸、販賣第四級毒品者，處3 年以上10年以下有期徒刑
，得併科新臺幣3 百萬元以下罰金。
懲治走私條例第2條第1項
私運管制物品進口、出口逾公告數額者，處7 年以下有期徒刑，
得併科新臺幣300萬元以下罰金。
刑法第217條第1項
偽造印章、印文或署押，足以生損害於公眾或他人者，處3 年以
下有期徒刑。


司法院資訊處製作；財團法人民間司法改革基金會備份。
